【裁判字號】    89,易,3146
【裁判日期】    891031
【裁判案由】    恐嚇
【裁判全文】
臺灣高雄地方法院刑事判決                        八十九年度易字第三一四六號
    公  訴  人  臺灣高雄地方法院檢察署檢察官
    被      告  乙○○
右列被告因恐嚇案件，經檢察官提起公訴（八十八年度偵字第一五四七０號），本院
判決如左：
    主  文
乙○○無罪。
    理  由
一、公訴意旨以：被告乙○○因受己○○之委託，為蘇女處理與戊○○之債務糾紛，
    被告與己○○（蘇女涉嫌部分另行偵辦）二人，竟於民國八十八年三月十六日十
    六時許，基於共同恐嚇之概括意思，連袂先前往戊○○之姊姊丁○○所經營位於
    高雄縣鳳山市○○路二十四號之「富爾樂超商」鳳南分店，欲找戊○○與丁○○
    出面處理債務未果，便對店員丙○○恐嚇揚稱：「如果不還錢，要讓二家店開不
    下去」云云。旋又前往丁○○所經營位於高雄縣鳳山市○○○路九十七號「富樂
    超商」五甲分店，亦未遇見戊○○與丁○○，乙○○乃先要求店員甲○○○將寫
    有其聯絡電話之字條交給店長丁○○，並對甲○○○恐嚇稱：「如果沒打電話聯
    絡，就要讓店長丁○○關店」云云，事後丁○○自上揭店員口中得知此事，因而
    心生畏懼，因認被告涉有刑法第三百零五條之恐嚇危害安全之罪嫌。
二、按犯罪事實應依證據認定之，無證據不得推定其犯罪事實；不能證明被告犯罪者
    ，應諭知無罪之判決，刑事訴訟法第一百五十四條、第三百零一條第一項分別定
    有明文。次按認定不利於被告之事實，須依積極證據，苟積極證據不足為不利於
    被告事實之認定，即應為有利於被告之認定，更不必有何有利之證據。再事實之
    認定，應憑證據，如未能發現相當證據，或證據不足以證明，自不能以推測或擬
    制之方法，以為裁判之基礎。另告訴人之告訴，係以使被告受刑事訴追為目的，
    是其陳述是否與事實相符，仍應調查其他證據以資審認。又被害人之陳述如無瑕
    疪，且就其他方面調查又與事實相符，固足採為科刑之基礎，倘其陳述尚有瑕疪
    ，則在未究明前，遽採為論罪科刑之根據，即難認為適法（最高法院三十年上字
    第八一六號、四十年台上字第八六號、五十二年台上字第一三○○號、六十一年
    台上字第三○九九號分別著有判例可資參照）。
三、本件公訴人認被告涉有前揭恐嚇犯行，無非係以告訴人丁○○之指訴核與證人丙○○、甲○○○證述情節相符，及被告乙○○所寫載有其聯絡電話之字條二紙、
    自錄影翻拍而得被告及己○○在告訴人店內之照片二幀為其論罪之依據。訊據被
    告固坦承有因己○○與告訴人之弟戊○○間之債務問題而前往上揭二處商店欲找
    戊○○當面說明未遇，而書寫載有其電話之字條交店員轉交戊○○要與其聯絡等
    情不諱，惟堅決否認有何恐嚇犯行，辯稱：因與己○○間係合夥關係，蘇女陳稱
    戊○○欠其二百萬元中有一部分係伊投資之款項，為明瞭蘇女與戊○○間有否債
    務關係，乃持戊○○所簽之償還委託書多次前往戊○○任職之其姊丁○○所開設
    之超商，欲找戊○○及丁○○究明真象，並未與蘇女同往，所留下載有電話之字
    條只是要戊○○與伊聯絡，沒有恐嚇丁○○之意等語。經查：
（一）告訴人丁○○指訴於八十八年三月十六日十六時許第一次被恐嚇一事，係僅蘇
      稜貽與其先生連袂前往告訴人所經營設於高雄縣鳳十市○○路二十四號之「富
      爾樂超商」鳳南分店，欲找戊○○與丁○○出面處理債務，當時被告並未在場
      等情，業據告訴人丁○○於本院審理時陳明：「八十八年三月十六日十六時許
      ，被告及己○○夫婦到我店裡時我不在場，是事後我聽我員工說被告有帶二個
      人到我店裡，我店內錄影帶呈到地檢署偵辦己○○及她先生的承辦股。在三月
      十六日下午四點多，我在五甲店，蘇女夫婦到鳳南店找我，我不在蘇女就向員
      工丙○○說若我不出面處理，要讓我店開不下去，講完他們就離開了。在他們
      離開後，我到鳳山店，員工告訴我說有一對夫婦恐嚇要讓我店開不下去之事，
      我聽完後，在四點十多分時我就去五甲店，剛好蘇女夫婦也到五甲店，蘇女進
      店內，她先生在店外面，蘇女對我說：我與我弟弟都不處理，我說這沒有我的
      事，我就說你們之間債務的事可以請法院處理，當時蘇女對著我說你都不來處
      理，就要讓妳的二間店開不下去，她講完後，我就請她出去，說我們不歡迎妳
      」等語在卷（八十九年八月十八日訊問筆錄），核與證人即該鳳南店之店員丙○○於本院證述：「沒有見過被告。當時我是看到一對夫婦到店裡，那位男生
      不是在庭上之被告。那對夫婦一到店裡就說找店長弟弟，我說店長弟弟不在店
      長也不在，我問說有什麼事，那位女生就說店長弟弟欠她錢，她就留下一張單
子其上有電話叫店長或店長弟弟打電話給她，她說若不還錢要讓二家店開不下
      去，當時另一位男生只是站在一旁沒有說什麼」等語相符（八十九年十月二十
      日審判筆錄），並經證人己○○（涉嫌恐嚇部分另案偵辦中）證陳：「（問：
      是否在八十八年三月十六日下午與你先生到丁○○位於鳳南店超商？）有，我
      與我先生要去向戊○○要錢，據我所知該超商是戊○○所開設的。我並沒有委
      託被告去向戊○○要錢，若是我委託被告，則為何我自己還要與我先生去找戊○○要錢」等語屬實（八十九年九月十九日訊問筆錄），況卷附自八十八年三
      月十六日錄影帶翻拍下來之照片二幀，其中一幀鳳南店內之男子並非被告乙○○，而另一幀五甲分店亦無何男子之身影等情，已據告訴人丁○○供陳：「這
      二張照片是自錄影帶翻拍下來的，第二十一頁是鳳南店，照片上的是己○○夫
      婦，另一位是店內員工丙○○，第四十三頁的照片是五甲店，在櫃內的人是
      我及二位員工，站在門口的是己○○」、「當時只有丙○○在鳳南店店內，己○○與她先生一起來，被告當時沒有來。被告是在當日晚上七、八點時到五甲
      店」等語明確（八十九年九月十九日訊問筆錄），前開照片二幀既均無被告
      之身影，足認被告是時並無與己○○同往鳳南分店及五甲分店恐嚇告訴人之犯
      行甚明。
（二）又告訴人丁○○固迭於警偵訊及本院審理時一再指訴被告於同日下午七、八時
      許，有因戊○○與己○○間二百萬元之債務問題乙事至其經營之「富爾樂超商
      」五甲分店欲找戊○○及告訴人未遇，而要店員甲○○○將被告寫有其聯絡電
      話之字條交給店長丁○○並要甲○○○轉達告訴人稱「如果沒打電話聯絡，就
      要讓店長丁○○關店」等語在卷，，且經證人張簡嘉於偵查中證述屬實，惟質
      之證人甲○○○則於本院審理時改稱：「時間已久，不記當日我否有當班。我
      只記得被告確有到五甲店，當時戊○○及丁○○都不在，被告當場撕店內煙盒
      子留下他的一個電話號碼及姓名交給我，要我向戊○○說要他出面說明，我無
      印象被告當時是否有說若不出面解決就要讓店開不下去等話。這一次是我第一
      次看到被告，當時他是在晚上七、八點來店裡的，被告留下紙條後就走了」等
      語在卷（八十九年八月十八日訊問筆錄），證人甲○○○前後二次之供述有所
      出入不一致之處，是否可逕以偵查中之證述，而採為不利被告之認定非無疑義
      ；況再參以證人戊○○於本院審時亦證陳：「紙條是甲○○○拿給我的，甲○○○指著字條說這個人叫我與他連絡，不要再逃避了，其他無說什麼了。甲○○○何時拿字條給我，我忘記了」等語觀之（八十九年八月十八日訊問筆錄）
      ，益徵證人張簡嘉於偵查中之證詞顯與事實有所出入，而不可盡信。被告固自
      承有於八十八年三月十六日前往告訴人丁○○經營之「富爾樂超商」五甲分店
      ，並留下載有其電話之字條要店員張簡嘉轉交戊○○與其聯絡等情不諱，惟觀
      之被告所留下之字條亦僅係載有被告之姓名及其電話而已，並無其他恫嚇告訴
      人或戊○○之語句，果若被告真有恐嚇之事實，衡諸常情無不盡量掩飾其犯行
      ，豈會如此大意留下自己之姓名及電話以供日後檢警機關之追查之理；況卷附
      自八十八年三月十六日錄影帶翻拍下來之照片二幀，其中一幀鳳南店內之男子
      並非被告乙○○，而另一幀五甲分店亦無何男子之身影等情，已如前所述，益
      徵被告所辯，尚非全無可採之處，是自難僅以被告所寫之字條即遽以推論被告
      是時確有恐嚇之犯行。
    綜上所述，告訴人之前開指訴既有可議，此外，本院復查無其他積極之證據足資
    證明被告有何公訴人所指恐嚇之犯行，被告犯罪既不能證明，揆諸前揭說明及本
    諸「罪證有疑，利於被告」之證據法則，依法自應為被告無罪之諭知。
據上論斷，應依刑事訴訟法第三百零一條第一項，判決如主文。
中      華      民      國    八十九    年      十      月    三十一    日
                                  臺灣高雄地方法院刑事第三庭
                                      法  官    柯彩燕
右正本證明與原本無異。
如不服本判決，應於判決送達後十日內，向本院提出上訴狀。
                                      書記官    楊真芬
中    華    民    國      八十九      年      十一      月      四      日


司法院資訊處製作；財團法人民間司法改革基金會備份。
